臺灣花蓮地方法院民事判決　　　　　　　 95年度重訴字第7號
原　　　告　財政部國有財產局臺灣北區辦事處花蓮分處
法定代理人　乙○○
訴訟代理人　庚○○
被　　　告　己○○
　　　　　　丙○○
　　　　　　甲○○
　　　　　　戊○○
　　　　　　丁○○
　　　　　　　　　　　巷5號
上列當事人間請求遷讓房屋事件，本院於民國96年3月7日言詞辯
論終結，判決如下：
    主      文
被告己○○、戊○○、丁○○、丙○○應遷讓返還如附表1所示
房屋及土地予原告。
被告己○○、丙○○、甲○○應給付原告如附表2所示之金額及
利息。
訴訟費用由被告己○○、戊○○、丁○○負擔五十分之二十五，
被告丙○○負擔五十分之二十四、被告甲○○負擔五十分之一。
    事實及理由
一、本件被告經合法通知無正當理由，均未於言詞辯論期日到場
    ，核無民事訴訟法第386條所列各款情形，爰依原告聲請，
    由其一造辯論而為判決。
二、按訴狀送達後，原告不得將原訴變更或追加他訴，但請求之
    基礎事實同一者，不在此限，民事訴訟法第255條第1項第2
    款定有明文。本件原告起訴原列己○○、丙○○、甲○○為
    被告，嗣分別於民國95年8月10日、96年1月17日追加戊○○
    、丁○○為被告，有筆錄及變更訴之聲明狀等可參（本院卷
    87、195至198頁），而原告訴之追加前後請求之基礎事實均
    為被告無權占用附表1所示房屋，依據前述說明，原告所為
    訴之追加，應可准許。
三、原告主張：
  (一)坐落花蓮市○○段1338之1、1338之8、1339之9地號土地及
    花蓮市○○段432之6地號土地為國有土地，原告為管理機關
    ，被告居住於如附表1所示房屋（均未經保存登記）內，均
    坐落在上開土地上，且被告所住房屋1、2、3（如附表所示
    ）係屬原告管理之國有房屋，原由台灣省菸酒公賣局管理，
    該局於91年7月1日改制為公司後，將系爭房地移由原告管理
    ，被告已喪失居住權利，經原告催告其等返還房屋，惟均置
    之不理。
  (二)經警方查訪結果，被告己○○於91年7月曾居住房屋1，直至
    94年8月1日遷出，但仍委託被告丁○○代管理居住，可見被
    告己○○仍續行占用房屋1之房地，不願將房屋1返還原告，
    被告戊○○仍設籍於房屋1，被告丁○○為實際占用人，均
    應遷讓返還系爭房屋1之房地予原告。被告丙○○經警方查
    訪結果，91年迄今均居住於房屋2內，另依台灣省菸酒股份
    有限公司花蓮酒廠職工福利委員會（下稱花蓮酒廠福委會）
    91年6月10日函所示，被告丙○○與該會之租賃關係至91年6
    月30日，該會限期搬遷，惟其未置理，原告接管系爭房地後
    ，自得訴請其遷讓房屋。被告甲○○占用房屋3之房地，經
    鈞院95年5月15日履勘現場時，發現被告甲○○已完成搬遷
    ，故不請求其返還房屋3，但依花蓮酒廠福委會前開函示可
    知被告甲○○與該會之租賃關係至91年6月30日止，該會限
    期搬遷，其不理會，原告接管該房地後，自得訴請被告甲○○給付占用期間使用補償金。
  (三)被告無法律上原因，占用附表1所示國有房地，獲有未支付
    租金之不當得利，致原告受損害，原告得向被告己○○、丙○○、甲○○請求相當於租金之不當得利，不當得利之計算
    方式比照國有房地租金之計算方式計收，土地依當年度申報
    地價年息百分之五計算，房屋依課稅現值乘以百分之十計算
    。系爭房屋附近環境為商業區，鄰近花蓮市○○路、民國路
    ，附近有國聲戲院，房屋旁邊有很多空地。
  (四)爰依民法第767條、第179條之規定請求被告返還系爭房地，
    及給付使用房屋之不當得利。並聲明：如主文第1、2項所示
    。
四、被告並未於言詞辯論期日到場，亦未為何聲明或陳述。
五、原告主張之事實，已據其提出與所述相符之土地登記簿謄本
    、花蓮縣花蓮地政事務所函、花蓮縣稅捐稽徵處函、房屋稅
    籍證明書、花蓮酒廠函、花蓮酒廠福委會函、房屋租賃合約
    書、台灣菸酒股份有限公司內埔菸廠函、原告函、地價謄本
    、地價查詢資料、房屋稅課稅明細表、財政部函、國有非公
    用不動產租賃作業程序等為憑，並經本院會同原告（被告經
    合法通知未到場）及地政事務所測量人員履勘現場測量屬實
    ，製有履勘筆錄、照片，及花蓮縣花蓮地政事務所函、土地
    複丈成果圖（如附圖）足參（本院卷65至78至1、177、178
    頁），暨經本院函查房屋1、2、3之現住人，有花蓮縣警察
    局花蓮分局95年10月30日回函及所附報告、交辦單、查訪紀
    錄表、戶卡片等可按（本院卷158至166頁），而被告並未到
    場，亦未提出書狀答辯以供本院斟酌，復依前開事證，應堪
    信原告之主張為真實。
六、按所有人對於無權占有或侵奪其所有物者，得請求返還之。
    對於妨害其所有權者，得請求除去之，民法第767條定有明
    文。無正當權源使用他人土地，可獲得相當於租金之利益，
    為社會通常之觀念（最高法院61年台上字第1695號判例意旨
    參照），應依不當得利之法則將所得利益返還土地所有人。
    故原告請求被告己○○、戊○○、丁○○、丙○○遷讓返還
    附表1所示房地，並依國有非公用不動產租賃作業程序（本
    院卷137、138頁）規定，請求被告己○○、丙○○、甲○○
    給付使用房地之不當得利及法定遲延利息，自屬有據。
七、從而，原告依民法第767條、第179條規定請求如主文第1、2
    項所示，為有理由，應予准許。
八、訴訟費用負擔之依據：民事訴訟法第78條、第85條第1項。
中　　華　　民　　國　　96　　年　　3　　 月　　23　　日
                        臺灣花蓮地方法院民事庭
                            法      官  楊碧惠
上列正本係照原本作成。
如不服本判決，應於送達後20日內，向本院提出上訴狀並表明上
訴理由，如於本判決宣示後送達前提起上訴者，應於判決送達後
20日內補提上訴理由書(須附繕本)。
中　　華　　民　　國　　96　　年　　3 　　月　　23　　日
                            法院書記官  黃倪濱
附表1
┌─┬────┬─────────┬───────────────┐
│編│被告姓名│占用房屋門牌號碼  │ 占用土地、面積（附圖所示）   │
│號│        │                  │ （㎡＝平方公尺）             │
├─┼────┼─────────┼───────────────┤
│1 │己○○、│花蓮市○○街102巷1│A部分房屋主體、占用花蓮市明義 │
│  │戊○○、│號（房屋1）       │段：                          │
│  │丁○○  │                  │   1338-1地號土地、面積34.38㎡│
│  │        │                  │   1338-9地號土地、面積12.16㎡│
│  │        │                  │   1338-8地號土地、面積21.77㎡│
│  │        │                  │B部分鐵皮屋、占用花蓮市○○段 │
│  │        │                  │   1338-8地號土地、面積15.64㎡│
│  │        │                  │C部分空地、占用花蓮市○○段： │
│  │        │                  │   1338-1地號土地、面積8.76㎡ │
│  │        │                  │   1338-9地號土地、面積3.67㎡ │
│  │        │                  │   1338-8地號土地、面積38.98㎡│
│  │        │                  │（共占用1338-1地號土地43.14㎡ │
│  │        │                  │  、1338-8地號土地76.39㎡、   │
│  │        │                  │    1338-9地號土地15.83㎡）   │
│  │        │                  │                              │
├─┼────┼─────────┼───────────────┤
│2 │丙○○  │花蓮市○○街87巷12│占用花蓮市○○段432-6地號土地 │
│  │        │號（房屋2）       │：                            │
│  │        │                  │H部分房屋主體、面積97.92㎡    │
│  │        │                  │I部分雨遮、面積15.40㎡        │
│  │        │                  │J部分空地、面積4.62㎡         │
│  │        │                  │（H至J占用總面積為117.94㎡）  │
├─┼────┼─────────┼───────────────┤
│3 │甲○○  │花蓮市○○街85巷2 │占用花蓮市○○段432-6地號土地 │
│  │        │號                │：                            │
│  │        │                  │A部分房屋主體、面積21.78㎡    │
│  │        │                  │A-1部分木造房屋、面積8.82㎡   │
│  │        ├─────────┼───────────────┤
│  │        │花蓮市○○街85巷4 │占用花蓮市○○段432-6地號土地 │
│  │        │號                │B部分房屋主體、面積19.14㎡    │
│  │        ├─────────┼───────────────┤
│  │        │花蓮市○○街85巷6 │占用花蓮市○○段432-6地號土地 │
│  │        │號                │C部分房屋主體、面積17.49㎡    │
│  │        ├─────────┼───────────────┤
│  │        │花蓮市○○街85巷8 │占用花蓮市○○段432-6地號土地 │
│  │        │號                │D部分房屋主體、面積17.82㎡    │
│  │        ├─────────┼───────────────┤
│  │        │花蓮市○○街85巷10│占用花蓮市○○段432-6地號土地 │
│  │        │號                │E部分房屋主體、面積19.14㎡    │
│  │        │                  │F部分廚房、面積19.14㎡        │
│  │        │                  │G部分雨遮、面積9.43㎡         │
│  │        ├─────────┼───────────────┤
│  │        │（以上總稱房屋3） │ （A至G占用總面積為132.76㎡） │
└─┴────┴─────────┴───────────────┘
